臺灣臺北地方法院刑事判決　　　　　 100年度簡上字第149號
上　訴　人　臺灣臺北地方法院檢察署檢察官
被　　　告　陸曉台
上列上訴人因被告妨害名譽案件，不服本院於中華民國100 年3
月11日所為100 年度簡字第821 號第一審簡易判決（起訴案號：
臺灣臺北地方法院檢察署100 年度調偵字第175 號），提起上訴
，本院管轄之第二審合議庭判決如下：
    主  文
上訴駁回。
    事  實
一、陸曉台於民國99年11月10日下午3 時40分許，因拆除違建情
    事，與蔡晴爽發生口角爭執，竟基於公然侮辱之犯意，在臺
    北市○○區○○街11之1 號河堤里里長辦公室前之不特定人
    得以共見共聞之場所，以「雞八毛、操你祖宗、你趕快滾蛋
    、臭雞掰、幹你老母」等語辱罵蔡晴爽，足以貶損蔡晴爽之
    人格及其於社會上之評價。
二、案經蔡晴爽訴由臺北市政府警察局中正第二分局報告臺灣臺
    北地方法院檢察署檢察官偵查後聲請簡易判決處刑。
    理    由
一、按被告以外之人於審判外之言詞或書面陳述，除法律有規定
    者外，不得作為證據，刑事訴訟法第159 條第1 項定有明文
    ；另按被告以外之人於審判外之陳述，雖不符前4 條（即刑
    事訴訟法第159 條之1 至第159 條之4 ）之規定，而經當事
    人於審判程序同意作為證據，法院審酌該言詞陳述或書面陳
    述作成時之情況，認為適當者，亦得為證據；當事人、代理
    人或辯護人於法院調查證據時，知有第159 條第1 項不得為
    證據之情形，而未於言詞辯論終結前聲明異議者，視為有前
    項之同意，同法第159 條之5 規定甚明。本案據以認定被告
    陸曉台犯罪事實之證據，均經被告同意具備證據能力（見本
    院卷第33頁背面）；本院審酌該等言詞陳述或書面陳述作成
    之情況認為適當，無不宜作為證據之情事，依刑事訴訟法第
    159 條之5 規定，均具備證據能力，均得作為證據。
二、上揭犯罪事實，業據被告坦承不諱（見本院卷第33頁背面、
    40頁背面），核與告訴人蔡晴爽指訴情節一致（見臺灣臺北
    地方法院檢察署99年度偵字第26977 號卷〈下稱偵卷〉第6
    至7 、25頁），復有告訴人提出之現場錄音光碟2 片存卷可
    查，足認被告任意性自白與事實相符，堪以採信。本案事證
    明確，被告前開犯行可堪認定，應予依法論科。
三、論罪科刑之理由：
  (一)、按刑法上之公然侮辱罪，祗須侮辱行為足使不特定人或多
      數人得以共見共聞，即行成立，以最粗鄙之語言在公共場
      所向特定之人辱罵時。倘為其他不特定人可以聞見之情形
      。而其語言之含義。又足以減損該特定人之聲譽者。自應
      成立刑法第309 條第1 項之罪，司法院30年院字第2179號
      、28年院字第1863號解釋意旨可資參照。查「雞八毛、操
      你祖宗、你趕快滾蛋、臭雞掰、幹你老母」等言語，依照
      一般社會通念及口語意義上，係對他人人格泛稱之貶損辱
      詞，對他人道德有負面評價，令人感到難堪，被告對告訴
      人陳述該等言詞，自足以減損告訴人之聲譽。而本案發生
      地點係在臺北市○○區○○街11之1 號河堤里里長辦公室
      前，為不特定多數人得自由出入之公共空間，被告陳述上
      開言詞時，為不特定多數人所可共見共聞，所為亦符合「
      公然」之要件無疑。核被告所為，係犯刑法第309 條第1
      項之公然侮辱罪。
  (二)、又按量刑輕重，係屬事實審法院得依職權自由裁量之事項
      ，苟已斟酌刑法第57條各款所列情狀而未逾越法定刑度，
      不得遽指為違法，最高法院72年度台上字第6696號、75年
      度台上字第7033號判例意旨可資參照。又在同一犯罪事實
      與情節，如別無其他加重或減輕之原因，下級審量定之刑
      ，亦無過重或失輕之不當情形，則上級審法院對下級審法
      院之職權行使，原則上應予尊重，最高法院85年度台上字
      第2446號判決意旨可資參照。原審以被告罪證明確，因而
      適用刑事訴訟法第449 條第1 項前段、第3 項、第454 條
      第2 項，刑法第309 條第1 項、第41條第1 項前段，刑法
      施行法第1 條之1 （漏載第1 項、第2 項前段）規定為簡
      易判決，處拘役15日及諭知易科罰金之折算標準，其認事
      用法均無違誤，並已充分審酌被告僅因細故，即於不特定
      人得共見共聞之上開處所，以不堪言詞辱罵告訴人，足以
      貶損告訴人於社會上之人格及地位，致告訴人受有精神上
      之痛苦，其行為誠屬可議，顯見尚欠缺尊重他人人格之觀
      念，且犯後未能與告訴人達成和解，及其前科素行、犯罪
      動機、目的、手段等一切情狀，復諭知易科罰金折算標準
      ，其量刑尚屬妥適。檢察官上訴意旨雖認被告案發迄今未
      賠償告訴人分文，難謂犯後態度良好，指摘原審判決量刑
      尚嫌過輕，有違罪刑相當原則等語，但未具體求刑，惟依
      卷證所示，原審於量刑中既已審酌被告與告訴人間並未達
      成和解此節，及前揭一切情狀，量刑部分已充分考量檢察
      官指摘情節，揆諸上揭說明，既無顯然違法或不當情形，
      所宣告之刑度亦屬妥適，故認上訴亦無理由，應予駁回。
據上論斷，應依刑事訴訟法第455 條之1 第1 項、第3 項、第36
4 條、第368 條，判決如主文。
本案經檢察官陳國安到庭執行職務。
中    華    民    國   100    年    7     月    28    日
                  刑事第八庭審判長法  官  徐千惠
                                  法  官  古瑞君
                                  法  官  湯千慧
以上正本證明與原本無異。
不得上訴。
                                  書記官  游雅鈞
中    華    民    國   100    年    7     月    28    日
附錄本案論罪科刑法條全文
中華民國刑法第309條
（公然侮辱罪）
公然侮辱人者，處拘役或 3 百元以下罰金。
以強暴犯前項之罪者，處 1 年以下有期徒刑、拘役或 5 百元以
下罰金。